臺灣士林地方法院刑事判決　　　　　　　 93年度易字第563號
公　訴　人　臺灣士林地方法院檢察署檢察官
被　　　告　丙○○
選任辯護人　甲○○律師
　　　　　　丁○○律師
上列被告因家庭暴力罪之恐嚇案件，經檢察官提起公訴（93年度
偵字第3959號），本院判決如下：
    主  文              1
丙○○無故侵入他人住宅，處拘役拾日，如易科罰金，以佰
元折算壹日。又以加害生命、身體之事，恐嚇他人致生危害於安
全，處拘役肆拾日，如易科罰金，以佰元折算壹日。應執行拘
役陸拾日，如易科罰金，以佰元折算壹日。
    事  實
一、丙○○與乙○○原為夫妻關係，育有一子林○○（姓名年籍
    均詳卷）、一女林XX（姓名年籍均詳卷），為家庭暴力防治
    法第3 條第1 款之家庭成員。丙○○於民國92年2 月間與乙
    ○○離婚，因而搬離與乙○○原本共同居住之臺北縣汐止市
    ○○路14巷9 弄13號12樓住宅。但92年12月19日為女兒林XX
    之生日，丙○○為贈送女兒生日禮物，而在當日晚間重返搬
    離之住處，乙○○當時則不在家。丙○○撥打乙○○之行動
    電話，告知已為女兒買好禮物抵達乙○○之住處。乙○○得
    知後，請丙○○將禮物置放在家門外之鞋櫃上。丙○○雖將
    禮物擺放在鞋櫃上，但並未離開，在樓下等待女兒歸來。到
    隔日（即92年12月20日）凌晨0 時30分許，丙○○發覺乙○
    ○、兒子及女兒可能均已返家，竟未得乙○○之同意，擅自
    以搬離後仍自行留存之鑰匙開啟門鎖，無正當理由侵入乙○
    ○所使用之住宅，更進入住宅之主臥室，徒手敲打乙○○之
    頭部（未成傷），乙○○見狀尖叫並趁隙跑往兒子及女兒房
    間內，將房門上鎖以求自保。丙○○追至房門外，以腳踹踢
    房門，並出言以：「如再不出來我就殺死你」等加害生命、
    身體之言語，恐嚇乙○○，致乙○○心生畏懼，而危害於安
    全。隨後由乙○○、兒子及女兒求救報警而查獲。
二、案經乙○○訴請臺北縣警察局汐止分局報告臺灣士林地方法
    院檢察署檢察官偵查起訴。
    理  由
一、被告就右揭犯罪事實，僅坦承其未經告訴人乙○○之同意而
    進入告訴人所使用之住宅，並就侵入住宅部分犯行為認罪之
    表示，但矢口否認有任何恐嚇之犯行。辯稱：伊與告訴人離
    婚後，東西還放在原住處，因伊有第一道大門的鑰匙，想說
    打開進去拿了衣服就走，開啟第一道門後，發覺第二道門也
    未上鎖，於是就進入開啟主臥室的門，開門後看到告訴人在
    主臥室內講電話。伊並沒有動手打告訴人，但告訴人看到伊
    就開始尖叫，當時因為看到告訴人房內有男人的內衣褲，心
    中氣告訴人在小孩還小的時候就把男人帶回家，並怪告訴人
    欺騙伊不在家，所以出言罵告訴人，言詞激烈，但絕對未使
    用「如果再不出來我要殺死你」等暴力的字眼云云。辯護人
    則為被告辯護略以：被告係為拿取衣服而進入已搬離之住處
    ，是否無正當理由尚待認定。另被告未為恐嚇之犯行，證人
    林○○、林XX所述不可採信。倘認被告構成犯罪，則請求斟
    酌本案因被告係為送女兒生日禮物，無法親手將禮物交給女
    兒才發生，量處較輕之刑，以利被告自新等語。
二、本院查：
  (一)被告丙○○與告訴人乙○○為夫妻關係，二人育有一子林○
    ○、一女林XX，並於92年2 月間離婚。離婚後被告搬離與乙
    ○○原本共同居住之臺北縣汐止市○○路14巷9 弄13號12樓
    ，前開住處則由告訴人繼續使用之事實，業據證人乙○○於
    本院審理時證稱：伊與被告77年結婚，92年2月離婚，離婚
    後房屋歸伊所有，由伊使用，林○○、林XX是伊與被告之兒
    所有權狀各一份（以上均為影本）可證，被告就此亦為相同
    之陳述，此部分之事實，應堪予認定。
  (二)又92年12月19日為被告與告訴人之女兒林XX之生日，丙○○
    為贈送女兒生日禮物，而在當日晚間重返搬離之住處，乙○
    ○當時不在家。丙○○撥打乙○○之行動電話，告知已買好
    將禮物置放在家門外之鞋櫃上之事實，則據證人林XX於本院
    審理時證稱：伊是12月19日生，92年12月19日生日當天有與
    媽媽一起到外面吃飯，回家時看到被告把要送伊的生日禮物
    放在門前等語。證人乙○○則證稱：92年12月19日是林XX的
    生日，伊接兒子下課後在外面吃東西，被告打電話告知他為
    告就此亦陳稱：92年12月19日是女兒林XX之生日，伊買了禮
    物要親手送女兒，但到時告訴人及女兒不在家，伊打電話給
    告訴人，告訴人告知將禮物放在門口的鞋櫃等語明確，故此
    部分之事實亦堪予認定。
  (三)再丙○○雖將禮物擺放在鞋櫃上，但並未離開，在樓下等待
    林XX歸來。到隔日（即92年12月20日）凌晨0 時30分許，丙
    ○○發覺乙○○可能已返家，於未得乙○○同意之情形下，
    擅自以搬離後仍自行留存之鑰匙開啟門鎖，無正當理由侵入
    乙○○所使用之前述住宅，並進入主臥室內之事實，則據證
    人乙○○於本院審理時證稱：92年12月19日午夜未同意被告
    進入伊使用之住宅。當天晚上回家後，洗完澡出來，客廳燈
    與門都關著，伊在房間內講電話，被告以很快的速度進入房
    間等語。被告亦於本院審理時陳稱：其未經告訴人同意，以
    自行留存之大門鑰匙開啟門鎖進入告訴人之住宅等語，足見
    被告並未獲得告訴人之同意即擅自進入。辯護人就此雖以被
    告是為了要進去拿取衣服，並非無正當理由為據，而為被告
    有利之辯護，惟按刑法第306 條對於無故侵入住宅者科以刑
    罰，無非藉此保護居家之安全、寧靜、個人隱私免受侵擾妨
    害。蓋未經使用者之同意，擅自進入住宅，對於其居住安全
    、寧靜及個人隱私將構成莫大之威脅。本件被告既已搬離該
    處，即應尊重他人之住宅安寧與隱私，如欲取回放置之衣物
    ，或可徵得住宅使用權人之同意而進入，倘住宅使用權人無
    故不予同意，亦得循法律途徑而和平解決。被告自不得執此
    ，擅自進入他人住宅，否則任何人即可輕啟藉口，進入他人
    部分之事實已足堪認定。
  (四)又被告進入告訴人房間後，以徒手敲打乙○○之頭部（未成
    傷），乙○○見狀尖叫並趁隙跑往林○○及林XX房間內，將
    房門上鎖以求自保。丙○○追至房門外，以腳踹踢房門，並
    憤而另行起意出言以：「如再不出來我就殺死你」等加害生
    命、身體之言語，恐嚇乙○○，致乙○○心生畏懼，而危害
    於安全等事實，則據：(1)告訴人乙○○於偵查時指稱：當晚
    伊不知道被告來，伊發現外面有聲音，正要起身，被告就進
    來打伊的頭，被告往廚房走，說要拿刀砍伊，伊就趕快跑到
    小孩房間，把門鎖起來，被告就踹門說「要砍死你們」等語
    ，於本院準備程序時指稱：被告來時伊已經跑到小孩的房間
    了，被告他說「不出來就要砍死你」，應該是針對伊，不是
    針對小孩等語。另本院審理時以證人之
    內講電話，被告以很快的速度進入房間，開了房間的燈後就
    打人，說「今天一定要砍死你」等語。(2)證人林○○於本院
    93 年 家護字第10號通常保護令事件調查時證稱：當天晚上
    睡夢中聽到媽媽的哭叫聲，就開門出來，看到被告用拳頭在
    打媽媽的頭部，然後被告就往廚房走，媽媽就趕快躲到我房
    間，並把房門鎖起來，被告就一直踹房門，並說要把媽媽及
    我們砍死。於本院審理時證稱：當天有聽到媽媽的聲音，後
    來打開門，看到被告在打媽媽的頭，然後不知道被告為何就
    不打往廚房走，伊就趕快開門讓媽媽進來，被告就踹門還說
    「如果不開門就要砍死你們」等語。(3)證人林XX於本院審理
    時證稱：92年12月19伊生日有收到被告送的生日禮物，伊上
    床睡覺後，有聽到踢門的聲音，伊就知道被告回來，伊聽到
    被告說「如果不開門就要殺死你們」等語。而前開告訴人之
    指訴或以證人身分所為之證述，雖前後存有時間順序上、次
    數上、用語上之出入，並與證人林○○及林XX之證述存有些
    許齟齬之處，然人就曾經歷之事，因觀察力、觀察方向之不
    同或心理狀態鬆弛或緊張，或記憶因時間之經過而模糊等因
    素，對於細節、順序或次數，可能與真實發生之事實未盡相
    符，但如多數人對於同一事件之同一重點有相同之記憶，該
    被記憶之事實，如法院認為並無具體不可信之特別事由者，
    尚非不得依其心證而予認定。本案證人林○○、林XX為告訴
    人與被告之子女，與告訴人及被告之血緣親疏關係相等，告
    訴人與被告離婚後林XX與林○○雖與告訴人共同生活，惟渠
    等於本院審理時就被告曾出言以如不出來要砍死乙○○等言
    詞恐嚇乙○○之重要事實所為之證言，尚無顯然不合常理之
    處，經直接審理之結果，本院認渠等之證言尚無全然不可採
    信之特別理由，而渠等就前開重點事實，為同一之證述，應
    認渠等就重點事實所言可信。據此，被告辯稱伊未曾說過「
    如再不出來我就殺死你」等語即非可採。辯護人以證人林XX
    、林○○與告訴人共同生活，指摘其全部證言之可信度，亦
    無理由。另依前開證人之證述及被告之供述，可知被告前往
    乙○○之住處，原意係為贈送女兒生日禮物。嗣因主觀發覺
    受乙○○欺騙而生氣，而進入乙○○之住宅。其進入後，即
    往主臥室尋找乙○○，待乙○○自主臥室跑往兒子、女兒房
    間，將房間反鎖，才追至兒子、女兒房門外，可見被告係以
    告訴人乙○○為其發洩憤恨之對象。故其主觀上言語恐嚇之
    對象，應僅針對乙○○，並無對於林○○及林XX施以恐嚇之
    意思，此由告訴人於本院準備程序中亦陳稱：被告說「不出
    來就要砍死你」，應該是針對伊，不是小孩等語亦可資佐證
    。是被告進入告訴人房間後，曾以徒手敲打乙○○之頭部（
    未成傷），待乙○○見狀尖叫，並趁隙跑往林○○及林XX之
    房間內將房門上鎖以求自保。丙○○追至房門外，以腳踹踢
    房門，並出言以：「如再不出來我就殺死你」等加害生命、
    身體之言語恐嚇乙○○，致乙○○心生畏懼，而危害於安全
    之事實，亦足堪認定。
  (五)據上所述，本件事證明確，被告前揭犯行，洵堪認定。
三、查被告與告訴人原為夫妻關係，為家庭暴力防治法第3 條第
    1 款之家庭成員。故核被告所為，係犯刑法第306 條第1 項
    之侵入住宅罪、同法第305 條之家庭暴力恐嚇罪。又被告所
    犯侵入住宅罪，與家庭暴力之恐嚇罪，其犯意各別，行為互
    殊，應予分論併罰。爰審酌被告並無前科，其本欲返回搬離
    之住處贈送女兒生日禮物，竟因一時生氣，擅自於午夜時分
    進入他人住宅，並因告訴人躲入房間不開門，而再出言恐嚇
    ，其犯罪令告訴人感到恐懼，被告與乙○○原係夫妻關係，
    被告為知識分子及其生活狀況、犯罪後就侵入住宅坦承犯行
    等一切情狀，就其所犯之前開二罪，各量處如主文所示之刑
    及定其應執行刑，並均諭知易科罰金之折算標準。
據上論斷，應依刑事訴訟法第299 條第1 項前段，刑法第305 條
、第306 條第1 項、第41條第1 項、第51條第6 款，罰金罰鍰提
高標準條例第1 條前段、第2 條，判決如主文。
本案經檢察官張惠菁到庭執行職務。
中　　華　　民　　國　　94　　年　　1 　　月　  19　　日
                  刑事第三庭審判長法  官  李正紀
                                  法  官  王俊雄
                                  法  官  周群翔
以上正本與原本無異。
如不服本判決，應於判決送達後10日內，向本院提出上訴狀。
                                  書記官  何麗華
中　　華　　民　　國　　94　　年　　1 　　月　　20　　日
附錄本案論罪科刑法條全文：
刑法第305 條：
以加害生命、身體、自由、名譽、財產之事，恐嚇他人致生危害
於安全者，處2 年以下有期徒刑、拘役或3 百元以下罰金。
刑法第306 條第1 項：
無故侵入他人住宅、建築物或附連圍繞之土地或船艦者，處1 年
以下有期徒刑、拘役或3 百元以下罰金。
